【裁判字號】    95,交易,497
【裁判日期】    951229
【裁判案由】    公共危險等
【裁判全文】
臺灣板橋地方法院刑事判決             95年度交易字第497號
公  訴  人  臺灣板橋地方法院檢察署檢察官
被      告  乙○○
上列被告因公共危險等案件，經檢察官提起公訴（95年度偵字第
22405 號），被告於準備程序時為有罪之陳述，並經本院合議庭
裁定由受命法官獨任進行簡式審判程序審理，本院判決如下：
    主  文
乙○○服用酒類，不能安全駕駛動力交通工具而駕駛，累犯，處
拘役伍拾玖日，如易科罰金，以新臺幣壹仟元折算壹日；又因過
失傷害人，處有期徒刑肆月，如易科罰金，以新臺幣壹仟元折算
壹日。
    事  實
一、乙○○曾於民國九十二年間，因偽造貨幣案件，經本院於九
    十三年三月二十九日以九十二年訴字第二二九七號判處有期
    徒刑一年八月確定，並於九十五年二月二十三日縮刑期滿執
    行完畢。猶不知悔改，其考領有重型機車駕駛執照，明知服
    用酒類足以造成不能安全駕駛動力交通工具之危險，竟自九
    十五年八月八日晚上八時二十分許起至同月九日凌晨一時許
    止，在臺北縣五股鄉○○路○段某海產店，與朋友飲用高梁
    酒後，視覺及行為反應能力降低，已不能安全駕駛動力交通
    工具，仍貿然於同月九日凌晨一時許，自上開處所騎乘車牌
    號碼TWR-315 號輕型機車，沿臺北縣蘆洲市○○○路○段往
    臺北縣三重市○○路○段方向行駛，欲返回臺北縣三重市○○路○段一二五巷九九號二樓住處，而於同日凌晨一時十五
    分許，行經台北縣蘆洲市○○○路○段八九號前，原應注意
    機車駕駛人有飲用酒類或其他類似物後其吐氣所含酒精濃度
    超過每公升○點二五毫克或血液中酒精濃度超過百分之零點
    零五以上者，不得駕車；又機車行駛在未劃設慢車道之雙向
    二車道行駛時，在劃有分向限制線之路段，不得駛入來車之
    車道內，而當時天氣雖是雨天、路面濕潤，且是夜間，但有
    照明，且係路面無缺陷、無障礙物、視距良好之柏油路面，
    並無不能注意之情事，詎其在酒後精神不濟之狀態下，竟疏
    未注意，不僅酒後駛乘機車，且橫越雙黃線駛入對向車道，
    適有甲○○騎乘車牌號碼GJX-425 號之重型機車搭載其女丙○○，沿臺北縣蘆洲市○○○路○段往更寮方向行駛，乙○○所駛乘之上開車牌號碼TWR-315 機車遂撞及甲○○所騎乘
    之上開車牌號碼GJX-425 號機車，致甲○○與丙○○人車倒
    地，甲○○因而受有左側股骨踝粉碎性骨折等傷害；丙○○
    則受有左上眼瞼裂傷、四肢挫傷等傷害。而乙○○本身亦受
    有傷害，經送往新光吳火獅紀念醫院救治後，該醫院抽血檢
    測結果，乙○○血液酒精濃度高達每百毫升二一三點九五毫
    克（換算為呼氣酒精濃度達每公升一點零六毫克），始查悉
    上情。
二、案經甲○○、丙○○訴由臺北縣政府警察局蘆洲分局報請臺
    灣板橋地方法院檢察署檢察官偵查起訴。
    理  由
一、按除被告所犯為死刑、無期徒刑、最輕本刑為三年以上有期
    徒刑之罪或高等法院管轄第一審案件者外，於第一次審判期
    日前之準備程序進行中，被告先就被訴事實為有罪之陳述時
    ，審判長得告知被告簡式審判程序之旨，並聽取當事人、代
    理人、辯護人及輔佐人之意見後，裁定進行簡式審判程序，
    刑事訴訟法第二百七十三條之一第一項定有明文。經核本件
    被告乙○○所犯係死刑、無期徒刑、最輕本刑為三年以上有
    期徒刑以外之罪，其於準備程序中就被訴事實為有罪之陳述
    ，經法官告知簡式審判程序之旨，並聽取公訴人及被告之意
    見後，本院合議庭認宜進行簡式審判程序，爰依首揭規定合
    議裁定由受命法官獨任進行簡式審判程序，合先敘明。
二、上開被告乙○○駕車肇事致告訴人甲○○、丙○○受傷之事
    實，業據被告乙○○於本院審理時坦承不諱（見本院卷第四
    九頁），核與告訴人甲○○、丙○○於警詢所述情節相符（
    見偵查卷第八頁至第十一頁），且有新光吳火獅紀念醫院於
    九十五年八月十二日出具之診斷證明書二紙、新光醫院病理
    檢驗科生化血清組檢驗報告、道路交通事故草圖、道路交通
    事故現場圖、道路交通事故調查報告表(一)、(二)各一件暨現場
    照片十二幀在卷可稽，被告前開自白核與事實相符，應堪採
    信。次按「汽車在未劃設慢車道之雙向二車道行駛時，應依
    下列規定：二、在劃有分向限制線之路段，不得駛入來車之
    車道內」、「汽車駕駛人有下列情形之一者，不得駕車：…
    二飲用酒類或其他類似物後其吐氣所含酒精濃度超過每公食
    零點二五毫克或血液中酒精濃度超過百分之零點零五以上。
    …」，道路交通安全規則第九十七條第一項第二款、第一百
    十四條第二款分別定有明文。被告於上揭時地駕車本應注意
    上揭規定，且依當時天氣雖是雨天、路面濕潤，且是夜間，
    但有照明，且係路面無缺陷、無障礙物、視距良好之柏油路
    面等情狀，並無不能注意之情事，乃竟疏於注意，致肇事而
    使告訴人甲○○、丙○○分別受有前開傷害，其有過失，至
    為明顯。況本件交通事故經台灣省台北縣區車輛行車事故鑑
    定委員會鑑定結果亦認為被告乙○○駕駛輕型機車，酒精濃
    度超過規定標準，違規駕車而車輛失控，為肇事原因；而告
    訴人甲○○駕駛普通重型機車，無肇事因素，有該會九十五
    年十月二十五日北縣鑑字第0955181427號函所附之北縣鑑字
    第951427號鑑定意見書一件附卷足參（見本院卷第十九頁至
    第二一頁），此為鑑定機關本諸專業知識及經驗所得之結論
    ，自可憑信。告訴人甲○○、丙○○既因本件車禍分別受有
    前開傷害，則其等之傷害與被告之過失行為間顯有相當因果
    關係，被告自應負過失傷害之罪責，事證明確，被告犯行洵
    堪認定。
三、核被告所為，係犯刑法第一百八十五條之三服用酒類，不能
    安全駕駛動力交通工具而駕駛罪、同法第二百八十四條第一
    項前段之過失傷害罪。被告以一過失行為同時致告訴人甲○○、丙○○受傷，係一行為而侵害告訴人甲○○、丙○○之
    法益，為一行為觸犯二同種罪名，為想像競合犯，依刑法第
    五十五條前段之規定，應以一罪論。查被告前於九十二年間
    ，因偽造貨幣案件，經本院於九十三年三月二十九日以九十
    二年訴字第二二九七號判處有期徒刑一年八月確定，並於九
    十五年二月二十三日縮刑期滿執行完畢，此有臺灣高等法院
    被告前案紀錄表一件在卷可稽，其於上開徒刑執行完畢後五
    年之內，故意再犯本件有期徒刑以上之罪（就被告觸犯刑法
    第一百八十五條之三犯行部分），為累犯，應依刑法第四十
    七條第一項之規定加重其刑。至被告觸犯刑法第二百八十四
    條第一項前段過失傷害罪部分，因屬過失犯，不適用前開刑
    法第四十七條第一項累犯之規定，亦附此敘明。被告所犯上
    開公共危險、過失傷害二罪間，犯意各別，行為互殊，應予
    分論併罰。又被告酒醉駕車，並因而致告訴人甲○○、丙○○受傷，依法應負上開過失傷害罪之刑事責任，已如前述，
    此依道路交通管理處罰條例第八十六條第一項規定：「汽車
    駕駛人，無駕駛執照駕車、酒醉駕車、吸食毒品或迷幻藥駕
    車、行駛人行道或行經行人穿越道不依規定讓行人優先通行
    ，因而致人受傷或死亡，依法應負刑事責任者，加重其刑至
    二分之一」，本件就被告所犯過失傷害部分，爰予加重其刑
    。另依被告於本院審理時所述：「當時是交通警察剛好在後
    面，所以就來處理，警察來的時候我的意識清楚，我有自己
    跟警察說我是肇事人，警察有看到我們發生車禍，也就是說
    ，我們發生車禍時，警察有看到，因為警察就在我後面」等
    語（見本院卷第四九頁），被告雖陳稱伊有向警員表明其為
    肇事人，然臺北縣政府警察局蘆洲分局道路交通事故肇事人
    自首情形紀錄表並未為相同之記載，有該紀錄表一件附卷足
    憑（見偵查卷第十八頁），況衡諸被告前開所言，當時員警
    既在本件交通事故發生時之現場，目睹本件交通事故之發生
    ，顯見警方於處理本件交通事故時，早已知悉被告顯有可能
    係本件車禍肇事人，故就本件犯行而言，被告尚無成立自首
    可言，附此敘明。爰審酌被告飲酒後呼氣酒精濃度已高達每
    公升一點零六毫克，顯已不能安全騎車，竟無視往來人車之
    安全，仍執意騎乘機車，又疏未注意交通安全規則，終至發
    生前揭車禍，造成告訴人甲○○、丙○○之傷害，傷勢非輕
    ，且亦足使告訴人二人身體及精神上受有痛苦，又迄未能與
    告訴人二人達成和解或對之有所彌補，情節非屬輕微，惟念
    其犯後坦承犯行，態度非差等一切情狀，分別量處如主文所
    示之刑，並各諭知易科罰金之折算標準。
據上論斷，應依刑事訴訟法第二百七十三條之一第一項、第二百
九十九條第一項前段，道路交通管理處罰條例第八十六條第一項
，刑法第一百八十五條之三、第二百八十四條第一項前段、第四
十七條第一項、第五十五條前段、第四十一條第一項前段，判決
如主文。
本案經檢察官張誌詳到庭執行職務。
中    華    民    國    95    年    12    月    29    日
                  交通法庭    法  官  李麗珠
上列正本證明與原本無異。
如不服本判決應於送達後10日內向本院提出上訴狀。
                              書記官  王麗雯
中    華    民    國    96    年    1     月    4     日
附錄本判決論罪科刑法條：
刑法第185條之3
服用毒品、麻醉藥品、酒類或其他相類之物，不能安全駕駛動力
交通工具而駕駛者，處1 年以下有期徒刑、拘役或3 萬元以下罰
金。
刑法第284條第1項
因過失傷害人者，處6 月以下有期徒刑、拘役或5 百元以下罰金
，致重傷者，處1 年以下有期徒刑、拘役或5 百元以下罰金。


司法院資訊處製作；財團法人民間司法改革基金會備份。
